臺灣高等法院花蓮分院民事判決　　　 96年度上更(一)字第2號
上　訴　人　丙○○
訴訟代理人　乙○○
被上訴人　　甲○○
訴訟代理人　李文平律師
當事人間請求清償借款事件，上訴人對於臺灣花蓮地方法院中華
民國94年5月5日93年度訴字第169號第一審判決，提起上訴，經
最高法院第1次發回更審，本院於96年3月30日言詞辯論終結，更
為判決如下：
    主  文
原判決關於命上訴人給付超過新台幣捌拾伍萬元，及該部分自民
國九十三年七月二十二日起，至清償日止按週年利率百分之五計
算之利息，暨訴訟費用之裁判均廢棄。
上開廢棄部分，被上訴人在第一審之訴駁回。
其餘上訴駁回。
第一、二審訴訟費用由上訴人負擔三分之二，餘由被上訴人負擔
。
    事  實
一、上訴人聲明：(一)原判決關於不利於上訴人部分廢棄。(二)前開
    廢棄部分，被上訴人在第一審之訴駁回。
二、被上訴人聲明：上訴駁回。
三、兩造之陳述與第一審判決記載相同者，予以引用。
四、上訴人另補陳略稱：
  (一)上訴人另有10張客票交由被上訴人之夫游慶聲之帳戶內提示
    兌現，上訴人於原審未及提出，原審未一併計算。
  (二)上訴人之妻乙○○於93年 9月11日錄音中承認伊夫婦積欠被
    上訴人債務，是因為被上訴人之夫游慶聲曾經到伊家裡丟玻
    璃，伊因為害怕才承認的。
  (三)上訴人不認識李瑞珠，更未向李瑞珠借錢。
  (四)證人黃玉均在原審之證詞不實在。
五、被上訴人另補陳略稱：
  (一)兩造係經過對帳後，上訴人才同意以 335萬作為清償被上訴
    人債務之金額。如果系爭支票是保證票，上訴人不可能在債
    務清償完畢後，仍不將支票取回。
  (二)從兩造於93年 9月11日協商錄音之內容觀之，上訴人已經承
    認借錢，且金額就是335萬元。
  (三)上訴人於一審言詞辯論期日已經明確陳稱：並無其他主張及
    舉證，竟於上訴後再提出其他客票為爭執，如果這些客票與
    本案有關，上訴人為何不於一審提出？事實上，上訴人於二
    審所提出之客票均係清償其餘舊欠，與本件爭執無關。
    理  由
一、被上訴人於原審起訴主張：上訴人曾於84至87年間多次向被
    上訴人借款，被上訴人分別以簽發支票或交付現金予上訴人
    之子楊士弘受領之方式交付借款。嗣經兩造結算後，上訴人
    尚有335萬元借款債務尚未清償（其中250萬元是被上訴人向
    李瑞珠所調借之資金），上訴人乃簽發金額335萬元、發票
    日為87年12月31日之台灣土地銀行BDA0000000號支票1紙清
    償，但支票到期後，上訴人均利用被上訴人之同情心，一再
    要求延期，故延遲迄今仍未清償，是依借款返還請求權之法
    律關係，求為判決上訴人應如數給付上開金額及自88年1月1
    日起至清償日止按年息5%計算利息之判決（被上訴人關於88
    年1月1日至93年7月21日間之利息請求部分，已經原審判決
    被上訴人敗訴，被上訴人並未聲明不服）；上訴人則以：伊
    係以其他客戶所簽發之客票向被上訴人調現，伊所交付之每
    1張客票均已兌現，故伊並未積欠被上訴人任何借款債務。
    被上訴人所提出之上開335萬元支票，係伊向被上訴人借款
    時，依被上訴人之請求所開立之保證票。伊不認識李瑞珠，
    更從未向李瑞珠借款等語資為抗辯。
二、上訴人偕同其妻乙○○（本件上訴人之訴訟代理人）於93
    年9月11日在訴外人陳宣雄家中與被上訴人之夫游慶聲就兩
    造間之債務進行協商時，已坦承積欠被上訴人85萬元等情
    ，有被上訴人所提出之錄音光碟片（見本院外放附件袋）及
    錄音譯文（原審卷第39頁）附案可稽。而乙○○始於本院前
    審亦坦承確有積欠被上訴人85萬元之事實（本院上訴卷第
    41-42頁），乙○○雖另辯稱：上開錄音光碟係經過變造云
    云。惟經本院依上訴人之聲請，將上開錄音光碟片連同原始
    錄音器材送請法務部調查局鑑定結果，上開錄音對話內容共
    約2小時，並未發現有中斷痕跡，有法務部調查局復函及鑑
    定圖譜附卷可稽（本院卷第110- 111頁），上訴人對上開鑑
    定結果並未爭執，堪認上訴人積欠被上訴人85萬元等情，應
    為真正。
三、被上訴人另主張上訴人積欠250萬元，而該250萬元係伊向訴
    外人李瑞珠調度資金後以伊之名義借予上訴人，李瑞珠嗣後
    更將該債權讓與伊，故請求上訴人清償該筆借款云云。雖依
    其所提出上述錄音光碟片及錄音譯文中載有：游慶聲（即被
    上訴人之夫）敘及「李瑞珠的2百多萬元你要跟人家解決…
    」等語時，上訴人當場並未出言否認。惟按支票為無因證券
    ，交付票據之原因甚多，或為贈與、或為買賣、或為確保當
    事人間已存在之法律關係、或為消滅已存在之法律關係，非
    僅囿於金錢借貸一端而已，故除別有證據外，僅為支票之簽
    發、授受或轉讓，自不足以證明其原因事實。查上訴人一再
    否認系爭支票係因結算積欠借款而簽交被上訴人，依舉證分
    配原則，被上訴人應就借款成立之事實舉證責任。被上訴人
    雖提出7紙支票（原審卷第32-38頁）作為借款之佐證，但上
    訴人業已舉出已付金額超過上開7紙支票款額之反證（原審
    卷第87- 97頁），被上訴人就此反證事實既未爭執，而就該
    7 紙支票款或其嗣後主張之款項如何結算成上訴人尚欠250
    萬元未還乙節，迄未能舉證以明之，自不能因上訴人於訴外
    人陳宣雄家中與被上訴人進行債務協商時未當場否認該筆債
    務存在，即反而免除被上訴人前述舉證義務。且如系爭支票
    係兩造結算先前借款之積欠後而簽發，何以同日仍簽發25萬
    元之支票供上訴人兌領？綜上，被上訴人既未能舉證證明交
    付250萬元予上訴人之事實，該部分借款返還之請求，自屬
    無據。
四、綜上，被上訴人本於消費借貸之法律關係，請求上訴人給付
    335萬元，及自民國93年7月22日起，至清償日止按週年利率
    5%計算之利息，於85萬元及自93年7月22日起起算之法定遲
    延利息部分，為有理由，應予准許。逾此所為請求，為無理
    由，應予駁回。原審就超過上開應准許部分，為上訴人敗訴
    之判決，自有未洽。上訴意旨就此部分指摘原判決不當，求
    予廢棄改判，為有理由。至於上開應准許部分，原審判命上
    訴人給付，核無違誤，上訴意旨，就此部分，仍執陳詞，指
    摘原判決不當，求予廢棄，為無理由，應駁回其上訴。
五、據上論結，本件上訴為一部有理由，一部無理由，依民事訴
    訟法第450條、第449條第1項、第79條但書，判決如主文。
中　　華　　民　　國　　96　　年　　4　　月　　13　　日
                  審判長法  官  謝志揚
                        法  官  蔣有木
                        法  官  湯文章
以上正本係照原本作成。
如不服本判決，應於收受送達後20日內向本院提出上訴書狀，其
未表明上訴理由者，應於提出上訴後20日內向本院補提理由書狀
(均須按他造當事人之人數附繕本)上訴時應提出委任律師或具有
律師資格之人之委任狀，委任有律師資格者，另應附具及格證書
及釋明委任人與受任人有民事訴訟法第466條之1第1項但書或第2
項(詳附詳)所定關係之釋明文書影本。
                        書記官  李德霞
中　　華　　民　　國　　96　　年　　4　　月　　13　　日
附註：
民事訴訟法第466條之1(第1項、第2項)：
對於第二審判決上訴，上訴人應委任律師為訴訟代理人。但上訴
人或其法定代理人具有律師資格者，不在此限。
上訴人之配偶、三親等內之血親、二親等內之姻親，或上訴人為
法人、中央或地方機關時，其所屬委任人員具有律師資格並經法
院認為適當者，亦得為第三審訴訟代理人。
